臺灣基隆地方法院基隆簡易庭民事判決
110年度基簡字第516號
原      告  江蔡誠  
被      告  李怡樺  


上列當事人間遷讓房屋等事件，本院於民國110年11月29日言詞
辯論終結，判決如下：
    主  文
原告之訴及假執行之聲請均駁回。
訴訟費用由原告負擔。
    事實及理由
一、原告起訴主張：
    原告於民國110年2月11日與被告簽訂房屋租賃契約（下稱系
    爭租賃契約），將原告所有之門牌新北市○○區○○路000號1、
    2樓之透天房屋（下稱系爭房屋）出租予被告，租賃期間自1
    10年2月11日起至111年3月31日止，租金每月新臺幣（下同
    ）5,500元。系爭租賃契約第21條約定：「甲（原告）、乙
    （被告）雙方在本契約有效期間內解約，必須在二個月前通
    知對方，同時支付對方一個月租金作為違約金，方可解除契
    約」。嗣原告依系爭租賃契約第21條約定，於110年2月13日
    以LINE訊息通知被告終止系爭租賃契約，復於110年2月26日
    以蘆洲郵局第54號存證信函為終止系爭租賃契約之表示並請
    求遷讓返還系爭房屋，惟被告迄未遷讓返還，自屬無權占有
    而侵害原告之所有權，為此提起本件訴訟，請求被告遷讓返
    還系爭房屋及給付相當於租金之不當得利。並聲明：㈠被告
    應將系爭房屋遷讓返還原告。㈡被告應自110年4月13日起至
    遷讓系爭房屋為止，按月給付原告5,500元。㈢訴訟費用由被
    告負擔。㈣原告願供擔保，請准宣告假執行。
二、被告則略以：
    被告於110年2月9日即一次付清整年租金，且本件並無內政
    部109年公告之「住宅租賃定型化契約應記載及不得記載事
    項」其中壹、應記載事項第18條（本院按：應為第17條之誤
    ）所列出租人得提前終止租約之事由，原告請求返還系爭房
    屋，違反上揭「住宅租賃定型化契約應記載及不得記載事項
    」；且原告未支付被告1個月租金之違約金，原告要求被告
    遷讓房屋不合法也不合理等語置辯。並聲明：不同意原告之
    請求。
三、本院之判斷：
    原告主張兩造於110年2月11日就系爭房屋簽訂系爭租賃契約
    ，租賃期間自110年2月11日起至111年3月31日止，系爭租賃
    契約第21條約定：「甲、乙雙方在本契約有效期間內解約，
    必須在二個月前通知對方，同時支付對方一個月租金作為違
    約金，方可解除契約」。及原告於110年2月13日以LINE發送
    訊息予被告：「…我們雙方信任關係在合約還沒有開始就破
    裂了，這幾天我們也沒跟你收任何的使用費，請你再110/2/
    16 16：00確認清空後，我們會將租金跟押金一併退還給您
    」，復於110年2月26日以蘆洲郵局第54號存證信函，內載系
    爭租賃契約第21條條文及「四、本人特此聲明提前終止契約
    於民國110年2月26日終止契約，不再續租，願支付房客1個
    月租金違約金」等語而為終止系爭租賃契約之意思表示等情
    ，業據原告提出系爭租賃契約影本、LINE對話紀錄截圖列印
    資料、110年2月26日蘆洲郵局第54號存證信函影本、掛號郵
    件收件回執影本等件為證（本院卷第13、31至41頁），且為
    被告所不爭執，堪信為真。至於原告主張系爭租賃契約已經
    終止，而請求被告遷讓返還系爭房屋並給付不當得利，則為
    被告所否認及拒絕，茲析述如下：
  ㈠系爭租賃契約第21條約定：「甲、乙雙方在本契約有效期間
    內解約，必須在二個月前通知對方，同時支付對方一個月租
    金作為違約金，方可解除契約」。雖本條款約定為「解約」
    、「解除契約」，惟租賃契約，係繼續性之契約關係，並衡
    之兩造就系爭租賃契約第21條約定之真意，應係使租賃契約
    向後失其效力之意思，是系爭契約第21條所記載之「解約」
    、「解除契約」，依契約當事人之真意，應係「終止契約」
    之意，先予敘明。
  ㈡本件原告雖於起訴狀之附件中記載：系爭租賃契約多處違反
    政府訂定的法規，也沒有經過法院的公證，故須向法院訴請
    合約無效等語（本院卷第29頁），惟原告既主張依系爭租賃
    契約第21條約定終止契約，即係以系爭租賃契約成立生效為
    前提。況原告並未具體指明系爭租賃契約有何違反法律強制
    或禁止規定或其他無效之事由，原告空言主張系爭租賃契約
    無效，自屬無據。
  ㈢按租賃定有期限者，其租賃關係，於期限屆滿時消滅。定有
    期限之租賃契約，如約定當事人之一方於期限屆滿前，得終
    止契約者，其終止契約，應依第450條第3項之規定，先期通
    知。民法第450條第1項、第453條分別定有明文。是以，定
    有期限之租賃契約，當事人非不得另行約定於期限屆滿前終
    止租約之條款。被告雖主張：原告違反109年內政部公告之
    「住宅租賃定型化契約應記載及不得記載事項」，本件並無
    上開「住宅租賃定型化契約應記載及不得記載事項」壹、應
    記載事項第17條出租人得提前終止契約之事由等語。惟查，
    109年8月14日內政部台內地字第10902642032號公告之「住
    宅租賃定型化契約應記載及不得記載事項」，係內政部依消
    費者保護法第17條第1項規定所為，參以消費者保護法關於
    定型化契約及定型契約條款化之定義，應以締約之一方為企
    業經營者方有適用。然被告並未具體說明並舉證證明原告係
    屬消費者保護法所規範之企業經營者，是被告主張本件租賃
    關係有上開「住宅租賃定型化契約應記載及不得記載事項」
    之適用，尚屬無據。
　㈣被告辯稱：原告未依系爭租賃契約第21條支付1個月租金之違
    約金等情，原告則稱：我要付，但他不理我等語。經查，系
    爭租賃契約第21條既約定欲提前終止契約「須在2個月前通
    知對方，同時支付對方一個月租金作為違約金」，方可終止
    契約。於契約解釋上，出租人即原告欲提前終止契約，應於
    2個月前通知被告，並於通知之同時給付被告1個月租金作為
    違約金，於符合上開「通知並給付違約金」之要件後，始取
    得契約終止權。本件原告主張以前揭LINE訊息及存證信函終
    止契約，均非於「先期通知並給付被告違約金」後所為，均
    難認發生終止契約之效力。此外，原告復未舉證證明於符合
    「先期通知並給付被告違約金」而取得終止權後，再以意思
    表示合法終止契約，則原告主張系爭租賃契約已經終止云云
    ，難以採認。
四、綜上，原告未能證明其已依系爭租賃契約第21條規定合法終
    止契約，則兩造間之租賃關係仍有效存在，原告以被告無權
    占有而請求遷讓返還系爭房屋及請求給付不當得利，均無理
    由，應予駁回。原告之訴既經駁回，其假執行之聲請失所依
    附，併予駁回。
五、本件事證已經明確，兩造其餘攻擊防禦方法及所提出之證據
    ，經本院審酌後，核與判決之結果不生影響，爰不一一論述
    ，併此敘明。
六、據上論結，本件原告之訴為無理由，依民事訴訟法第78條，
    判決如主文。
中　　華　　民　　國　　110 　年　　12　　月　　20　　日
                  基隆簡易庭法  官  高偉文
以上正本係照原本作成。
對於本件判決如有不服，應於收受送達後20日內向本院提出上訴
書狀，上訴於本院合議庭，並按他造當事人之人數附具繕本。如
委任律師提起上訴者，應一併繳納上訴審裁判費。
中　　華　　民　　國　　110 　年　　12　　月　　21　　日
                            書記官  蕭靖蓉